【裁判字號】    97,上訴,1704
【裁判日期】    970619
【裁判案由】    毒品危害防制條例
【裁判全文】
臺灣高等法院刑事判決                97年度上訴字第1704號
上  訴  人  臺灣板橋地方法院檢察署檢察官
被      告  甲○○
                    （另案在臺灣雲林第二監獄執行中）
指定辯護人  本院公設辯護人乙○○
上列上訴人因被告毒品危害防制條例案件，不服臺灣板橋地方法
院96年度訴字第8號，中華民國97年3月11日第一審判決（起訴案
號：臺灣板橋地方法院檢察署95年度偵字第17796號），提起上
訴，本院判決如下：
    主  文
原判決撤銷。
甲○○持有第一級毒品，處有期徒刑壹年；減為有期徒刑陸月，
如易科罰金，以新台幣壹仟元折算壹日。扣案之安非他命貳拾柒
包（純質淨重玖拾貳點零玖公克）、海洛因伍包（共淨重壹壹點
零伍公克）、安非他命殘渣袋參拾只均沒收銷燬之。
    事  實
一、甲○○明知海洛因、安非他命分別係毒品危害防制條例第2
    條第2項第1、2款所定之第一、二級毒品，均非經許可不得
    持有之；甲○○竟於95年7月18日某時起，在其台北縣土城
    市○○路○段1號16樓之2住處，持有第一級毒品海洛因及第
    二級毒品安非他命。嗣於95年7月20日，為警持臺灣板橋地
    方法院搜索票，至甲○○上開住處搜索，並扣得酒精燈等工
    具1批、安非他命製程筆記4張、分裝袋500只、手機1支（含
    0000000000號SIM卡）、安非他命27包（純質淨重92.09公克
    ，起訴書誤載為共淨重33.55公克）、海洛因5包（淨重
    11.05公克）、安非他命殘渣袋30只、電子磅秤2台、吸食器
    4組、蒸餾瓶4個、現金新台幣（下同）220,000元等物，始
    查知上情。
二、案經臺北縣政府警察局土城分局報告報請臺灣板橋地方法院
    檢察署檢察官偵查起訴。
    理  由
一、上開事實，業據被告於本院審理中坦陳不諱，並有扣案之第
    一級毒品海洛因5包、第二級毒品安非他命27包、安非他命
    殘渣袋30只等物在卷可證；而扣案之第一級毒品海洛因5包
    、第二級毒品安非他命27包，分別經送法務部調查局、內政
    部警政署刑事警察局鑑定結果確分係第一、二級毒品海洛因
    （淨重11.05公克）、甲基安非他命（純質淨重92.09公克）
    無訛，此分別有法務部調查局95年8月28日調科壹字第
    09523006370號鑑定書、內政部警政署刑事警察局95年11月
    18日刑鑑字第0950151954號鑑定書在卷可稽（見偵查卷第
    182、187頁）；堪證被告之自白與事實相符。是本件事證明
    確，被告之犯行洵堪認定，應依法論科。
二、查海洛因、甲基安非他命係毒品危害防制條例第2條第2項第
    1、2款所列之第一、二級毒品。是核被告所為，係犯毒品危
    害防制條例第11條第1、2項之持有第一、二級毒品罪；被告
    一個持有行為，同時持有第一級毒品海洛因、第二級毒品甲
    基安非他命，為想像競合犯，應從一重以持有第一級毒品之
    罪處斷。檢察官起訴書雖認被告係犯同條例第4條第2項之販
    賣第二級毒品罪起訴，然本院認被告販賣第二級毒品之證據
    尚有不足（詳下述），惟本件檢察官起訴被告販賣第二級毒
    品行為實質上即包含持有第二級毒品行為之部分，而被告一
    個持有行為，同時持有第一級毒品海洛因、第二級毒品甲基
    安非他命，為想像競合犯，被告持有第一級毒品即與持有第
    二級毒品，有裁判上一罪之關係，被告持有第一級毒品海洛
    因自亦為檢察官起訴效力所及，本院自均得就持有第一、二
    級毒品之行為部分，逕予審判，附此敘明。
三、被訴販賣第二級毒品部分：
（一）公訴意旨另以：被告甲○○意圖營利，分別於民國95年4
      、5月（起訴書誤載為94年，業經公訴檢察官更正為95年
      ）間某日、同年7月間某日，在其位於臺北縣土城市○○
      路○段1號16樓之2之住處，各以2,000元、1,500元之代價
      ，販賣第二級毒品安非他命0.5公克、一小包予李孟宗。
      因認被告另涉犯毒品危害防制條例第4條第2項之販賣第二
      級毒品安非他命等罪嫌云云。
（二）按犯罪事實應依證據認定之，無證據不得推定其犯罪事實
      ；又不能證明被告犯罪者，應諭知無罪之判決，刑事訟訴
      法第154條、第301條第1項分別定有明文。次按刑事訴訟
      法上所謂定犯罪事實之證據，係指足以認定被告確有犯罪
      行為之積極證據而言，該項證據自須適合於被告犯罪事實
      之認定，始得作為斷罪之資料，而認定不利於被告之事實
      ，須依積極證據，苟積極證據不足為不利於被告事實之認
      定時，即應為有利於被告之認定，更不必有何有利之證據
      ，最高法院29年上字第3105號、30年上字第816號分別著
      有判例可資參照。
（三）訊據被告堅決否認涉有販賣第二級毒品安非他命之犯行，
      辯稱：伊從未販賣安非他命給李孟宗，95年4、5月間伊還
      不認識李孟宗，95年7月初是李孟宗到伊住處，問伊有沒
      有辦法買到安非他命，伊剛好也要買，就跟李孟宗一人出
      2,000元，由伊向藥頭買1公克的安非他命，伊再將0.5公
      克的安非他命給李孟宗，伊並沒有販賣安非他命之犯行等
      語。
（四）公訴人認被告有上開販賣第二級毒品安非他命之犯行，無
      非係以證人李孟宗於警詢、偵查中之證述及扣案之安非他
      命、分裝袋、吸食器、現金220,000元等物、毒品鑑定報
      告，為其主要論據。
（五）惟經查：
    1.證人李孟宗於偵查中固證稱：「是。我向他（被告甲○○
      ）買過2次」、「2次都是向他買安非他命」、「（問：第
      1次向甲○○買毒品時地？）95年4月底5月初，地點在甲
      ○○家」、「0.5公克、2,000元」、「（問：有用過與甲
      ○○聯繫之電話號碼）0000000000，有時用朋友住家或公
      共電話」等語（見偵查卷第68頁、69頁），惟證人李孟宗
      於原審審理時結證稱：「（問：是否認識甲○○？）認識
      。被查獲當時約認識1個多月」等語（見原審卷一第88頁
      ），若以查獲日期95年7月20日往前推算，則在95年4月底
      5月初之際，證人李孟宗應當尚未認識被告甲○○，是被
      告甲○○辯稱：在95年4、5月間伊還不認識證人李孟宗一
      節，自非全然無據。是被告甲○○是否有可能在95年4月
      底5月初之際即販賣安非他命予證人李孟宗實有疑問。
    2.再者，證人李孟宗於偵查中既然證稱曾以其0000000000行
      動電話與被告甲○○聯繫，然依據被告甲○○所使用
      0000000000行動電話自95年4月21日起至95年7月20日之間
      之雙向通聯記錄，從未有上開2電話之通話紀錄，此有臺
      灣大哥大股份有限公司雙向通聯資料查詢在卷可稽（見偵
      查卷第73頁至第179頁），是證人李孟宗是否確實在95年
      4月底5月初之時已認識被告甲○○，甚至向被告甲○○購
      買安非他命，誠屬可疑。
    3.次查，證人李孟宗於偵查中固證稱：「（問：第2次向甲
      ○○買毒品時地？）95年7月10日左右，地點在甲○○家
      」、「買1,500元，甲○○給我多少量我不知道，他給我1
      小包」、「我當面給他錢，他當面給我安非他命，2次都
      是這樣子」等語（見偵查卷第69頁），然其於原審審理時
      卻又改稱：「第1次是給他錢，他有貨就給我。第2次我先
      給他錢，他再去買」、「第2次是他剛好要去拿，錢不夠
      ，叫我將錢給他，他順便去拿」等語（見原審卷一第90頁
      ），其先證稱當面給錢、當面取得安非他命，嗣後又改稱
      先給被告甲○○錢，被告甲○○再去買安非他命，其先後
      證述向被告甲○○取得安非他命之情形前後不相符合，是
      證人李孟宗於偵查中之證言顯有瑕疵，自難遽以採信。尚
      不得採為不利被告甲○○之認定。
    4.又被告甲○○於原審審理中雖供稱：在95年7月初因證人
      李孟宗說沒有地方買安非他命，看伊有沒有辦法幫忙買，
      伊說買1公克的安非他命要4,000元，李孟宗拿2,000元給
      伊，伊說2,000元人家不賣，不然伊也拿2,000元跟李孟宗
      合買1公克等語（見原審卷二第17頁）。是被告甲○○因
      證人李孟宗之主動託買2,000元之安非他命，錢不夠，被
      告甲○○始另出資2,000元合資購買，此與證人李孟宗於
      原審審理時證稱被告甲○○剛好要去買安非他命，錢不夠
      ，要證人李孟宗拿錢給被告甲○○順便去買安非他命之情
      節亦不相符，自不能遽認被告甲○○供述之內容與事實相
      符。
    5.另因被告甲○○本身有施用安非他命之行為（此部份業經
      檢察官另案聲請強制戒治中），被告陳稱扣案之安非他命
      、吸食器、分裝袋等物係供其本人施用安非他命所用之物
      ，亦合於常情，是起訴書所載上開安非他命等扣案物亦不
      足以為推論被告甲○○有販賣安非他命之犯行。
（六）綜上所述，本件公訴人所舉提之證據中，證人李孟宗之證
      言顯有瑕疵，已如前述，且查無與其證述內容有相當關聯
      性之其他補強證據足資佐證其證述之內容為真實。此外，
      本院亦查無其他積極確切之證據足以證明被告有公訴人起
      訴之販賣第二級毒品犯行。惟公訴意旨認此部分與前開論
      罪科刑部分，係實質上一罪，故不另為此部分被告販賣第
      二級毒品部分無罪之諭知，併此敘明。
四、原審認公訴人就被告販賣第二級毒品部分所舉提之證據尚有
    不足，而為被告販賣第二級毒品部分為無罪之諭知，固非無
    見；惟查檢察官起訴被告販賣第二級毒品行為，實質上即包
    含持有第二級毒品行為之部分，而被告持有第一級毒品即與
    持有第二級毒品，有想像競合之裁判上一罪關係，而被告同
    時持有第一、二級毒品之犯行，事證明確，原審就被告持有
    第一、二級毒品部分犯行，置而未論，顯有未洽（理由如前
    述）；檢察官上訴意旨，執認被告仍有販賣第二級毒品罪嫌
    雖無可採；惟原判決既有上述可議，即屬無可維持，應由本
    院將原判決撤銷。爰審酌被告甲○○施用毒品所生危害，實
    以自戕身心健康為主，對於他人生命、身體、財產等法益，
    尚無明顯而重大之實害，兼衡其犯罪後坦承其犯行等一切情
    狀，量處如主文第2項所示之刑。查被告本件犯罪在96年4月
    24日以前，合於中華民國九十六年罪犯減刑條例之減刑條件
    ，應依該條例第2條第1項第3款之規定，減為有期徒刑陸月
    ，並諭知易科罰金之折算標準，以示懲儆。
五、扣案之第一級毒品海洛因5包（淨重11.05公克）、第二級毒
    品安非他命27包（純質淨重92.09公克）、安非他命殘渣袋
    30只（因安非他命殘渣客觀上難以完全析離），均為毒品，
    均應依法沒收銷燬之；另扣案之酒精燈等工具1批、安非他
    命製程筆記4張、分裝袋500只、手機1支（含0000000000號
    SIM卡）、電子磅秤2台、吸食器4組、蒸餾瓶4個、現金
    220,000元等物，要均與被告本案犯行無直接關聯，爰不併
    於本案宣告沒收，亦此敘明。
據上論斷，應依刑事訴訟法第369條第1項前段、第364條、第299
條第1項前段，毒品危害防制條例第11條第1項、第2項，第18條
第1項，刑法第55條，中華民國九十六年罪犯減刑條例2條第1項
第3款、第7條、第9條，判決如主文。
本案經檢察官黃全祿到庭執行職務。
中    華    民    國    97    年    6    月    19    日
                  刑事第二十庭審判長法  官  楊貴雄
                                    法  官  林立華
                                    法  官  林銓正
以上正本證明與原本無異。
檢察官如不服本判決，應於收受送達後10日內向本院提出上訴書
狀，其未敘述上訴之理由者並得於提起上訴後10日內向本院補提
理由書（均須按他造當事人之人數附繕本）。
                                    書記官  陳玲憶
中    華    民    國    97    年    6     月    19    日
附錄：本案論罪科刑法條全文
毒品危害防制條例第11條第1、2項
持有第一級毒品者，處3年以下有期徒刑、拘役或新臺幣5萬元以
下罰金。
持有第二級毒品者，處2年以下有期徒刑、拘役或新臺幣3萬元以
下罰金。


司法院資訊處製作；財團法人民間司法改革基金會備份。
